臺灣臺北地方法院民事判決　九十年度訴字第三一六九號
　　原　　　告　己○○
　　　　　　　　癸○○
　　　　　　　　庚○○
　　　　　　　　戊○○
　　　　　　　　壬○○
　　　　　　　　乙○○○
　　　　　　　　辛○○
　　被　　　告　甲○○
　　　　　　　　丙○
　　訴訟代理人　丁○○
右當事人間請求拆屋還地事件，本院判決如左：
    主      文
原告之訴駁回。
訴訟費用由原告己○○負擔二十二分之四，原告癸○○負擔二十二分之八，原告庚○
○、戊○○各負擔二十二分之一，原告壬○○負擔二十二分之四，原告乙○○○、辛
○○各負擔二十二分之二。
    事實及理由
一、原告主張：坐落台北縣新店市○○段員潭子坑小段第一六四之三地號土地（下稱
    系爭土地）為原告及訴外人曾玉寶、曾祥瑞、曾祥文、鄭祥雲、鄭祥榮等人共有
    。詎被告甲○○、丙○明知該土地非彼等所有，且彼等亦無任何正當或合法權源
    得使用該土地，竟悍然占有該土地，在其上建造門牌為台北縣新店市○○路○段
    五三一號五層建物，彼等之行為屬無權占有而嚴重侵害原告之所有權。爰依民法
    第七百六十七條、第八百二十一條之規定，請求被告應拆除其等於系爭土地上建
    造之房屋，並將無權占用之土地返還原告及共有人全體等語。並聲明：（一）被
    告丙○應將坐落系爭土地上如附圖Ｂ部分所示第一、二層面積各○．○○○二公
    頃之地上建物拆除，並將占用之土地返還原告及其他全體共有人。（二）被告甲
    ○○應將坐落系爭土地上如附圖Ａ部分所示第一、二、三、四、五層面積各○．
    ○○○六公頃及Ｂ部分所示第三、四、五層面積各○．○○○二公頃之地上建物
    拆除，並將占用之土地返還原告及其他全體共有人。
二、被告丙○辯稱：被告丙○自民國五十幾年即開始承租系爭土地，並興建系爭房屋
    ，嗣將其中二層賣予被告甲○○等語。被告甲○○則以：系爭房屋所坐落之土地
    曾於臺灣臺北地方法院檢察署八十一年度偵字第二五三○八號偵查時和解，己○
    ○並代表原告出庭，且稱系爭土地並非原告所有。如今原告又稱被告無權占用系
    爭土地，倘真如此，己○○當初即不應證稱系爭房屋所坐落之基地為陳美所有，
    而非原告等人所有。又系爭房屋為五層樓，被告丙○將其中二層出售予被告甲○
    ○，當初陳美有言系爭房屋所坐落之基地為其所有。倘系爭房屋確有占用系爭土
    地，被告願向原告購買。再者，原告於系爭房屋建好數十年後，方請求拆屋還地
    ，實有意為難，且於社會經濟亦大受影響，為法之所不許等語置辯。並均聲明：
    原告之訴駁回。
三、兩造不爭執之事實：
（一）坐落台北縣新店市○○段員潭子坑小段第一六四之三地號土地為原告及訴外人
      曾玉寶、曾祥瑞、曾祥文、鄭祥雲、鄭祥榮等人共有。
（二）系爭房屋共五層，其中一樓及二樓前半段即附圖Ｂ部分所示之建物為被告丙○
      所有；另二樓後半段及三、四、五樓即附圖Ａ部分所示之建物均為被告甲○○
      所有。
四、本件原告主張被告所有之系爭房屋無權占用原告與訴外人曾玉寶、曾祥瑞、曾祥
    文、鄭祥雲、鄭祥榮等人共有之系爭土地如附圖Ａ、Ｂ部分所示之事實，業據其
    提出土地登記簿謄本為證，並經本院勘驗現場，製有勘驗筆錄及囑託臺北縣新店
    地政事務所鑑測，製有複丈成果圖在卷可稽，是原告上開主張，堪信為真實。
五、按權利之行使，不得違反公共利益，或以損害他人為主要目的，民法第一百四十
    八條第一項定有明文。又權利之行使，是否以損害他人為主要目的，應就權利人
    因行使權利可得之利益，與他人及國家社會因其行使權利所受之損失，比較衡量
    定之，倘其行使權利所得之利益極少，而他人及國家社會所受之損失甚大者，非
    不得視為以損害他人為主要目的，此乃權利社會化之基本內涵所必然之解釋，最
    高法院七十一年台上字第七三七號著有判例甚明。經查，本件被告所有之系爭房
    屋為鋼筋混凝土磚造五層樓房，其中僅一樓、二樓前半段各占用系爭土地二平方
    公尺；另二樓、三樓、四樓、五樓右邊占用系爭土地六平方公尺，有臺北縣新店
    市地政事務所建築改良物勘測結果通知書、被告二人簽訂之合約書及臺北縣新店
    市地政事務所土地複丈成果圖附卷足稽，並經本院勘驗查明屬實，且為兩造所不
    爭執。故若如原告之請求將占用系爭土地之建物拆除，系爭房屋整體結構安全，
    勢必受到嚴重影響，且居住場所亦將遭莫大影響。另觀系爭土地為林地，坐落全
    部面積僅為二十平方公尺，且呈不規則形，而其後方為坐落台北縣新店市○○段
    員潭子坑小段第一六四之二一地號土地，所有權人為林水池，亦非原告所有；前
    方則為公用之北宜路，此有附於臺灣臺北地方法院檢察署八十一年度偵字第二五
    三○八號詐欺案件卷宗內之土地登記謄本、複丈成果圖及前開勘驗筆錄可憑。是
    以，原告縱予收回，其可利用之價值實微不足道。末查，系爭土地之八平方公尺
    現值二十八萬八千元乙節，有土地登記簿謄本一件在卷可按，而被告所有之房屋
    為一加強磚造之五層樓房，已如上述，其價值匪淺，是為了約二十八萬餘元之利
    益而須拆除價值頗高之五層樓房屋，則原告所受利益與被告所受損害相較，於客
    觀上顯不相當。揆諸前揭說明，原告之權利行使已構成權利濫用。從而，其等本
    於民法第七百六十七條、第八百二十一條規定，對被告請求拆屋還地，在社會觀
    念上，已悖離所有權之目的，超出其機能範圍，而為權利濫用，故其訴於法律上
    即無予以保護之必要，應予駁回。
六、訴訟費用負擔之依據：民事訴訟法第七十八條、第八十五條第一項但書。
中　　　華　　　民　　　國　　九十一　　年　　　三　　　月　　二十九　　日
                                            民事第五庭法      官　林秀圓
右為正本係照原本作成
如對本判決上訴，須於判決送達後廿日內向本院提出上訴狀
中　　　華　　　民　　　國　　九十一　　年　　　三　　　月　　二十九　　日
　　　　　　　　　　　　　　　　　　　　　　　　　　　法院書記官　林蓮女
